臺灣高雄地方法院刑事判決　　　　　　　　　　　　九十一年度易字第一四六六號
　　公　訴　人　臺灣高雄地方法院檢察署檢察官
　　被　　　告　乙○○
右列被告因詐欺案件，經檢察官提起公訴（九十一年度偵字第一二二六號），本院判
決如左：
    主  文
乙○○無罪。
    理  由
一、公訴意旨略以：被告乙○○係高雄市○○區○○路二五三號四樓宇強科技事業股
    份有限公司之負責人，明知已無支付能力，竟意圖為自己不法之所有，於九十年
    一月八日，與惠普科技股份有限公司（下稱惠普公司）簽立租賃契約，向惠普公
    司承租全新之電腦設備二百二十六台，每月租金為新台幣（下同）十三萬二千零
    四十四元，惠普公司依約將前述電腦設備送交安裝地點高雄市左營區○○○路三
    六六號地下一樓及台北市○○路○段十五號二樓，詎乙○○取得前述電腦設備後
    ，竟假藉各種理由，拒不給付租金，且出具之支票自九十年三月二十三日起，即
    遭銀行列為拒絕往來戶，屢經催討始陸續返還一百一十六台，惟仍有一百一十台
    迄未返還，嗣由惠普公司得知，乙○○竟於九十年一月十九日，以每台二萬五千
    元之價格，將其中三十九台變賣予不知情之丁○○等人，得款近百萬元花用等語
    ，因認被告涉有詐欺罪嫌。
二、公訴人認被告涉有前揭犯行，係以前揭事實業據告訴人代理人丙○○指訴綦詳，
    並有租賃契約書、買賣契約書附卷可稽，復參諸被告供述情節為論據。然訊之被
    告堅決否認有公訴人所指犯行，辯稱：並無詐欺意圖，因公司於八十九年十二月
    錯估景氣狀況及財務規劃失當，花費八千餘萬元購置坐落台北市○○區○段四十
    八號七樓之辦公室後，公司營運周轉一時無法平衡，發生信用危機，大股東意見
    不合，於九十年三月因信用破產而成為銀行拒絕往來戶，而公司向告訴人承租二
    批電腦，第一批於租金無法如期支付時，已全數退還告訴人，第二批設備亦由被
    告聯絡告訴人至網路咖啡館收回部分電腦，而公司進貨電腦有供租用，亦有供銷
    售，倉庫管理並無條碼登錄，實在不知將租用電腦出售等語。
三、按犯罪事實應依證據認定之，無證據不得推定其犯罪事實。又不能證明被告犯罪
    者，應諭知無罪之判決，刑事訴訟法第一百五十四條及第三百零一條第一項分別
    定有明文。又事實之認定，應憑證據，如未能發現相當證據，或證據不足以證明
    ，自不能以推測或擬制之方法，為裁判之基礎（最高法院四十年台上字第八六號
    判例參照。）而所謂證據，係指足以證明被告確有犯罪行為之積極證據而言，該
    項證據須適於為被告犯罪之證明者，始得採為斷罪之資料（參照最高法院六十九
    年台上字第四九一三號判例）。認定不利於被告之事實，須依積極證據，苟積極
    證據不足為不利於被告事實之認定時，即應為有利於被告之認定，更不必有何有
    利之證據，最高法院亦著有三十年上字第八一六號判例可資參照。
四、經查：
    (一)據告訴人於九十一年六月二十七日提出之補呈證據狀所載：被告分別於八十九
      年十一月二十九日及九十年一月八日分別向告訴人租用電腦，其中支付第一批
      電腦租金支票於九十年二月二十五日兌現，其餘租金支票及第二批租金支票均
      於九十年三月二十三日拒絕往來，此與被告所辯相符，至於被告是否於八十九
      年十一月二十九日與告訴人簽訂租賃契約時即陷於無支付能力狀態，尚難自告
      訴人指訴及租賃契約書所能得證，然公訴人就此部分並未提出其他證據。
    (二)據證人丁○○即向被告購買電腦之人到庭證稱：「（問：序號是否本來就附
      在契約書裡面？）不是，這是後來惠普公司向我要，我才查出來給他們的。他
      們對我說這是在電腦外殼某個地方有貼號碼。」、「合約書上面有寫要HP的電
      腦，但不是我指定的，是宇強（按：指被告負責經營之公司）指定的」等語（
      見本院九十一年六月二十七日審理筆錄）。證人王勝昌即數技股份有限公司
      （以下簡稱數技公司）員工到庭證稱：「被告公司向我們公司購買電腦。」、
      「如果宇強要向惠普租賃的話，是由我們公司向新加坡的惠普進貨，賣給惠普
      的租賃部門，再由惠普出租給宇強。另外我們公司也有出賣電腦給宇強公司。
      」、「（問：哪幾部電腦是租賃的？哪幾部電腦是出售的，會不會混淆？）這
      都由出貨部分負責，我們倉庫的出貨流程，出貨時會有條碼登錄，留下序號。
      租賃或出售的電腦，在我們公司的電腦會有紀錄。」、「我們一般不提供給經
      銷商序號資料，除非經銷商要求。」等語（見本院九十一年七月三十一日審判
      筆錄）。證人甲○○即被告公司倉庫管理人員到庭證稱：「（問：如何分辨
      進來的電腦是租的還是買的？）我不太清楚，通常進入倉庫的就是要出貨的東
西，我只是管理庫存，進來的東西的來源，我不會注意，電腦上也沒有紀錄。
      出貨時就看規格、配備、數量出貨。我不會知道進來的電腦是租來的或是買來
      的。」、「（問：你們的倉庫有多大？）大約有法庭這麼大，並沒有作區域間
      隔，只有依東西（電腦、網路設備等）作區分。」、「（問：公司有幾個倉庫
      ？）只有我管理的這個，倉庫從公司搬過去就有設置。」（見本院九十一年十
      月三十一日審判筆錄）。準此，被告出售電腦時並無約定指定之序號電腦，而
      被告確有向數技公司購買HP電腦，告訴人出租予被告之電腦，亦同樣由數技公
      司進貨，然數技公司分辨所依之電腦序號，並未提供予被告，且被告倉庫管理
      確無登錄條碼之方式，縱此種方式容易導致誤賣情形，不能據此即認被告明知
      係租賃電腦而出售牟利之不確定故意，公訴人就此部分並未提出證據證明。
    (三)綜合以上，本件查無其他積極證據足認被告有詐欺行為，不能證明被告犯罪，
      應法應諭知無罪之判決。
據上論斷，應依刑事訴訟法第三百零一條第一項，判決如主文。
中      華      民      國    九十一    年     十一     月    二十二    日
  臺灣高雄地方法院刑事第一庭
                                      法  官     楊智守
右正本證明與原本無異。
如不服本判決，應於判決送達後十日內，向本院提出上訴狀。
                                      書記官     王美玲
中    華    民    國    九十一    年    十一      月      二十五      日
